臺灣臺北地方法院刑事判決　　　　　　　95年度重訴字第99號
公　訴　人　臺灣臺北地方法院檢察署檢察官
被　　　告　甲○○
上列被告因商業會計法等案件，經檢察官提起公訴（95年度偵緝
字第1473號），本院判決如下：
    主  文
甲○○無罪。
    理  由
一、本件公訴意旨略以：被告甲○○明知芠美有限公司（下稱芠
    美公司，址設臺北市中山區○○○路○ 段64號1 樓）係虛設
    行號，仍於民國90年10月間，同意擔任芠美公司名義負責人
    ，為商業會計法所稱之商業負責人；其與吳新發（另經本院
    以95年度重訴字第44號刑事判決判處有期徒刑6 月，緩刑3
    年確定）及陳東陽（另經本院以95年度重訴字第67號刑事判
    決判處有期徒刑5 月確定）共同基於填製不實會計憑證、幫
    助他人逃漏稅捐之概括犯意聯絡，自民國88年1 月間起至91
    年9 月間止，由不詳之人連續多次在不詳地點以芠美公司為
    買受人、品名、數量及金額均不實之會計憑證統一發票共計
    424 紙，銷售金額共計新臺幣（下同）133,704,879 元，交
    付如附表所示各營業人充當進貨憑證使用，其中計有372 紙
    業經華僑公司等營業人持以向稅捐機關申報扣抵銷項稅額，
    以此不正方法幫助如附表所示營業人逃漏稅捐計6,642,347
    元，因認被告涉犯商業會計法第71條第1 款商業負責人填製
    不實會計憑證罪嫌及稅捐稽徵法第43條第1 項幫助逃漏稅捐
    罪嫌。
二、按犯罪事實應依證據認定，無證據不得推定其犯罪事實，又
    不能證明被告犯罪者，應諭知無罪之判決，刑事訴訟法第15
    4 條、第301 條第1 項分別定有明文。按認定犯罪事實應依
    證據，為刑事訴訟法所明定，故被告否認犯罪事實所持之辯
    解，縱屬不能成立，仍非有積極證據足以證明其犯罪行為，
    不能遽為有罪之認定，最高法院著有30年上字第1831號判例
    要旨可參。
三、訊據被告甲○○堅決否認有何填製不實會計憑證或幫助他人
    逃漏稅捐之犯行，辯稱：伊並未擔任芠美公司負責人，伊身
    分證遺失遭王郁粟冒用等語。先不論被告所辯是否可採，依
    照公司登記資料之記載，被告甲○○係自90年10月11日始因
    轉讓而取得芠美公司股份，並經股東會推選擔任董事，於90
    年10月17日登記為芠美公司負責人，此有芠美公司登記案卷
    全卷（外放）及有限公司變更登記表共3 份在卷可考（臺灣
    板橋地方法院檢察署94年度他字第94號卷142 至143 、145
    至146 、181 至182 頁）；而公訴意旨所認不實發票之開立
    期間如附表所示，乃自88年1 月至90年2 月為止，此有臺北
    市國稅局93年12月14日財北國稅審三字第0930246495號函暨
    檢附營業人銷項交易對象彙加明細表、涉嫌虛設行號相關資
    料分析表、專案調檔統一發票查核清單等件在卷可稽（臺灣
    板橋地方法院檢察署94年度他字第94號卷第2 至3 頁、第82
    至140 頁），且經本院函詢財政部臺北市國稅局於95年12月
    29日以財北國稅審三字第09 50250835 號函覆：芠美公司於
    90年9 月至91年10月間查無虛開統一發票於其他營業人，故
    無幫助他人逃漏營業稅捐等旨明確，並有該函檢附之營業稅
    稅籍資料查詢作業、專案申請調檔統一發票查核清單、進銷
    項憑證查詢等件足憑（見本院卷第117 至127 頁），是難遽
    認芠美公司開立附表所示不實發票及幫助他人逃漏稅捐之行
    為，係被告所為。實則，如附表所示填製不實會計憑證及幫
    助他人逃漏營業稅之犯行，已經另案被告吳新發、陳東陽坦
    承不諱，並經本院以95年度重訴字第44號、第67號刑事判決
    分別判處有期徒刑6 月並緩刑3 年、有期徒刑5 月確定在案
    ，為本院職務上已知之事實（惟該等判決所認定之金額與附
    表不盡相同）；且據吳新發即芠美公司86年11月6 日起至88
    年10月19日止之負責人，於偵訊時陳稱：不認識甲○○、陳
    東陽、許應時等人，伊係受真實姓名年籍不詳之鄭姓男子之
    邀擔任名義上負責人，鄭姓男子為實際負責人等情（見94年
    度他字第7386號卷第23頁），陳東陽亦稱：伊將身分證交予
    「鄭添福」辦理芠美公司相關事項等語（見本院95年度重訴
    字第67號刑事判決），益證另案被告吳新發、陳東陽均係透
    過實際上負責人「鄭添福」辦理相關事項，自難逕認被告與
    吳新發、陳東陽彼此之間有何犯意聯絡或行為分擔可言。此
    外，復查無其他積極證據足資證明被告有何共同填製如附表
    所示不實會計憑證或幫助他人逃漏稅捐等犯行。至起訴書雖
    另臚列瑞芳戶政事務所戶政資料查詢、在監在押資料查詢表
    、不起訴處分書等證據方法，用以證明被告所辯不足採信，
    然而綜合上述，本案積極證據尚不足證明被告有上開犯行，
    揆諸首揭最高法院判例意旨，自無探究被告所辯是否可採之
    必要，應逕為無罪判決之諭知。
四、至臺灣臺北地方法院檢察署檢察官移送併案部分（95年度偵
    緝字第1480號），因本案已諭知被告無罪之判決，自無與併
    辦部分有何連續犯之裁判上一罪關係可言，本院不得逕予審
    理，應退回由檢察官另為適法之處理，附此敘明。
據上論斷，應依刑事訴訟法第301條第1項，判決如主文。
本案經檢察官於知慶到庭執行職務。
中　　華　　民　　國　　96　　年　　4 　　月　　18　　日
　　　　　　　　　刑事第六庭審判長法　官　趙子榮
                                  法  官  胡宗淦
                                  法  官  林晏如
以上正本與原本無異。
如不服本判決，應於判決送達後10日內向本院提出上訴狀（應抄
附繕本）。告訴人或被害人如對於本判決不服者，應具備理由請
求檢察官上訴，其上訴期間之計算係以檢察官收受判決正本之日
期為準。
                                  書記官  楊盈茹
中　　華　　民　　國　　96　　年　　4 　　月　　19　　日
附表：
┌──┬─────────┬─────────┬──────┬─────┬────────┐
│編號│取得發票之營業人即│  發票開立之時間  │發票金額總計│ 營業稅額 │    備    註    │
│    │納稅義務人        │                  │ （新臺幣） │（新臺幣）│                │
├──┼─────────┼─────────┼──────┼─────┼────────┤
│ １ │華僑俱樂部有限公司│88年5月至88年6月  │   2,808,307│   140,418│                │
├──┼─────────┼─────────┼──────┼─────┼────────┤
│ ２ │銘豐泰實業有限公司│89年1月至90年2月  │   8,215,485│   410,775│                │
├──┼─────────┼─────────┼──────┼─────┼────────┤
│ ３ │天貴科技股份有限公│88年5 月至89年12月│  14,381,424│   719,076│88年6 月申請停業│
│    │司                │                  │            │          │                │
├──┼─────────┼─────────┼──────┼─────┼────────┤
│ ４ │尚屋生化科技股份有│88年1月至90年1月  │ 977,032,739│ 4,885,162│88年2 月擅自歇業│
│    │限公司            │                  │            │          │他遷不明        │
├──┼─────────┼─────────┼──────┼─────┼────────┤
│ ５ │聯益保險代理人有限│88年5月至89年8月  │     320,000│    16,000│尚有違欠，暫緩註│
│    │公司              │                  │            │          │銷              │
├──┼─────────┼─────────┼──────┼─────┼────────┤
│ ６ │喫魚餐廳有限公司  │88年5月至88年6月  │   2,114,758│   105,740│88年6 月申請停業│
├──┼─────────┼─────────┼──────┼─────┼────────┤
│ ７ │和鋅企業有限公司  │88年1月至88年6月  │   7,303,420│   365,176│虛設行號        │
├──┼─────────┴─────────┼──────┼─────┼────────┤
│合計│                                      │ 133,704,879│ 6,642,347│                │
└──┴───────────────────┴──────┴─────┴────────┘
